【裁判字號】    98,訴,807
【裁判日期】    981224
【裁判案由】    毒品危害防制條例
【裁判全文】
臺灣桃園地方法院刑事判決               98年度訴字第807號
公  訴  人  臺灣桃園地方法院檢察署檢察官
被      告  甲○○原名林財喜.
指定辯護人  公設辯護人林銘宏
上列被告因違反毒品危害防制條例案件，經檢察官提起公訴（九
十八年度偵字第一○八八九號），本院判決如下：
    主  文
甲○○幫助明知為禁藥而轉讓，累犯，處有期徒刑參月。
    事  實
一、甲○○前因施用毒品案件，經本院於民國94年4 月10日以九
    十四年度簡字第七七號判決判處有期徒刑五月，並諭知得易
    科罰金之折算標準確定，嗣於94年8 月13日入監執行，於95
    年1 月12日縮刑期滿執行完畢。詎仍不知悔改，明知甲基安
    非他命類藥品係屬藥事法第二十二條第一項第一款所列管之
    禁藥，不得持有、轉讓，竟基於幫助轉讓禁藥甲基安非他命
    （起訴書誤載為安非他命）之犯意，於97年9月14日晚間8時
    許，受林吉男之託，幫助林吉男將不詳數量之甲基安非他命
    。自桃園縣中壢市某處送至邱國順位於桃園縣中壢市○○街
    109巷7號3樓C室之住處，交予邱國順。嗣因林吉男為警查獲
    轉讓毒品（林吉男轉讓禁藥罪部分，經本院以九十八年度審
    訴字第一二七九號判決判處有期徒刑三月），始循線查獲上
    情。
二、案經臺灣桃園地方法院檢察署檢察官自動檢舉偵查起訴。
    理  由
一、證據能力：
（一）按被告以外之人於審判外之言詞或書面陳述，除法律有規
      定者外，不得作為證據，刑事訴訟法第一百五十九條第一
      項定有明文。又被告以外之人於檢察事務官、司法警察官
      或司法警察調查中所為之陳述，未經被告於審判期日踐行
      詰問之程式，性質上屬於傳聞證據，依同法第一百五十九
      條之二規定，該陳述除具有較可信之特別情況及為證明犯
      罪事實存否所必要者外，不具有證據能力；所謂「具有較
      可信之特別情況」，應係指該被告以外之人於檢察事務官
      、司法警察官或司法警察調查中所為之陳述，與審判中不
      符，而其先前之陳述，從客觀上之環境或條件等情況加以
      觀察，有足以取代審判中經反對詰問之可信性保證者而言
      （最高法院九十六年度台上字第五九七九號判決要旨參照
      ）。經查：證人林吉男、邱國順於警詢之證述均係被告甲
      ○○以外之人於審判外之陳述，屬傳聞證據，本院審酌證
      人林吉男於97年9月17日、同年11月5日於偵查中、邱國順
      於97年10月29日偵查中均曾具結後作證，且該證詞之證據
      能力為被告及辯護人所不爭執，故其等於警詢之證述，均
      無顯然具有較可信之特別情況，揆諸上開說明，證人林吉
      男、邱國順於警詢之證述均無證據能力。
（二）次按證人依法應具結而未具結者，其證言不得作為證據，
      刑事訴訟法第一百五十八條之三定有明文。查於證人林吉
      男在檢察官於97年10月9 日偵查中作證時，已滿十六歲而
      無刑事訴訟法第一百八十六條不得令具結之事由存在，故
      其於偵查中作證時，本應依人證之法定程式具結，其證詞
      方得作為證據，惟依上開偵查筆錄之記載，檢察官並未曉
      諭證人林吉男具結，且卷內亦無證人林吉男之結文供參，
      依上開規定，證人林吉男於97年10月9 日偵查中之證述，
      即無證據能力。
（三）再按被告以外之人於偵查中向檢察官所為之陳述，除顯有
      不可信之情況外，得為證據，刑事訴訟法第一百五十九條
      之一第二項定有明文。又現行刑事訴訟法對於詰問制度之
      設計，以同法第一百六十六條以下規定之交互詰問為實踐
      ，屬於人證調查證據程序之一環，與證據能力係指符合法
      律所規定之證據適格，而得成為證明犯罪事實存在與否之
      證據資格，性質上並非相同。偵查中檢察官為蒐集被告犯
      罪證據，訊問證人旨在確認被告嫌疑之有無及內容，與審
      判期日透過當事人之攻防，調查人證以認定事實之性質及
      目的，尚屬有別。偵查中訊問證人，法無明文必須傳喚被
      告使之得以在場，刑事訴訟法第一百八十四條第二項亦僅
      規定因發見真實之必要，得命證人與被告對質，是檢察官
      偵查中雖未命證人與被告對質，尚非違法。此項未經被告
      對質之被告以外之人於偵查中向檢察官所為之陳述，依刑
      事訴訟法第一百五十九條之一第二項之規定，原則上屬於
      法律規定為有證據能力之傳聞證據，於例外顯有不可信之
      情況，始否定其得為證據（最高法院九十七年度台上字第
      三三六九號判決要旨參照）。經查，證人林吉男、邱國順
      於偵查中經轉換為證人身分後所為之證述，雖亦屬被告以
      外之人於審判外之陳述，惟被告及辯護人對上開證述具有
      證據能力乙節並不爭執，亦未具體指明上開證述有何顯有
      不可信之情況存在及指出可供本院調查之證據，參酌上開
      說明，上開證述即應認有證據能力。
二、上開犯罪事實業據被告於警詢、偵查及本院審理時均坦承不
    諱，並經證人林吉男、邱國順於偵查中證述明確，堪信被告
    之自白與事實相符。本件事證明確，被告犯行堪以認定，應
    依法論科。
三、按毒品危害防制條例所稱之運輸，係指單純運輸並無他項目
    的者而言，否則單純為轉讓、施用等目的所為之搬運毒品行
    為，豈不皆應依運輸毒品論罪（最高法院九十二年度台上字
    第一一八四號判決要旨參照）。查公訴人雖認被告係犯毒品
    危害防制條例第四條第二項之運輸第二級毒品罪嫌，惟被告
    係因其與證人林吉男之情誼，而無償幫忙證人林吉男將甲基
    安非他命送至證人邱國順住處乙情，業據被告於偵查中供承
    明確（見偵查卷第118 頁），且證人林吉男於偵查中亦具結
    證稱：是我提供毒品給邱國順，被告沒有，因為邱國順人不
    舒服，我要去開車，所以叫被告送毒品給邱國順，我請被告
    送甲基安非他命給邱國順，沒有代價等語（見偵查卷第144
    頁、145 頁），足證被告所為，確係基於幫助證人林吉男轉
    讓甲基安非他命予證人邱國順之意思。又由被告係自桃園縣
    中壢市市區某處，送至邱國順位於桃園縣中壢市○○街109
    巷7號3樓C 室之住處，其間之距離亦非遙遠，乃屬短途持送
    ，堪認被告並非出於運輸之犯意而持送甲基安非他命，是被
    告所為，應認係幫助轉讓之行為而非運輸。
四、按甲基安非他命係經行政院衛生署依69年12月8 日衛署藥字
    第301124號、79年10月9 日衛署藥字第904142號公告列入藥
    物藥商管理法第十六條第一款（即現行藥事法第二十二條第
    一項第一款）之禁藥管理，同時亦屬毒品危害防制條例第二
    條第二項第二款規定之第二級毒品，而明知為禁藥而轉讓者
    ，藥事法第八十三條亦定有處罰明文。故行為人明知為禁藥
    即甲基安非他命而轉讓予他人者，除成立毒品危害防制條例
    第八條第二項之轉讓第二級毒品罪外，亦構成藥事法第八十
    三條第一項之轉讓禁藥罪，此係屬同一犯罪行為而同時有二
    種法律可資處罰之「法條（規）競合」情形，應依「重法優
    於輕法」、「後法優於前法」等法理，擇一處斷。又毒品危
    害防制條例第八條第二項轉讓第二級毒品罪之法定本刑為「
    六月以上五年以下有期徒刑，得併科新臺幣七十萬元以下罰
    金」，而93年4 月21日修正後藥事法第八十三條第一項轉讓
    禁藥罪之法定本刑為「七年以下有期徒刑，得併科新台幣五
    百萬元以下罰金」，故除轉讓之第二級毒品之數量及對象，
    有應依毒品危害防制條例第八條第六項及第九條之規定加重
    其刑至二分之一之情形外，修正後藥事法第八十三條第一項
    之罪之法定本刑，顯較毒品危害防制條例第八條第二項之罪
    之法定本刑為重，依前述「重法優於輕法」、「後法優於前
    法」之法理，自應優先適用藥事法第八十三條第一項之規定
    處斷（最高法院九十六年度台上字第三五八二號判決意旨及
    臺灣高等法院暨所屬地方法院94年11月25日法律座談會刑事
    類提案第八號決議參照）。查本件因無積極證據足以證明被
    告幫助證人林吉男轉讓予證人邱國順之甲基安非他命有應依
    毒品危害防制條例第八條第六項之規定加重其刑至二分之一
    之情形，自應優先適用藥事法第八十三條第一項之規定處斷
    。
五、核被告所為，係犯刑法第三十條第一項、藥事法第八十三條
    第一項之幫助轉讓禁藥罪。公訴意旨認被告係涉犯毒品危害
    防制條例第四條第二項之運輸第二級毒品罪，尚有未合，已
    如前述，惟本院認定之犯罪事實，與檢察官起訴之犯罪事實
    間，社會基本事實同一，自為起訴效力所及，本院應予審理
    ，並變更起訴法條。被告有事實欄一所載之前科紀錄及執行
    情形，有臺灣高等法院被告前案紀錄表在卷足憑，其於徒刑
    執行完畢後五年內故意再犯本件有期徒刑以上之罪，為累犯
    ，應依刑法第四十七條第一項之規定加重其刑。另被告基於
    幫助證人林吉男轉讓第二級禁藥之故意而為其持送甲基安非
    他命予證人邱國順，屬刑法第三十條第一項規定之從犯，爰
    依同條第二項之規定減輕其刑，上開刑之加減應依法先加後
    減之。爰審酌被告係受人所託而為本件犯行，及其犯罪後均
    能坦承犯行之態度暨犯罪之動機、目的、手段等一切情狀，
    量處如主文所示之刑。
據上論斷，應依刑事訴訟法第二百九十九條第一項前段、第三百
條，藥事法第八十三條第一項，刑法第十一條前段、第三十條第
一項前段、第二項、第四十七條第一項，判決如主文。
本案經檢察官馮浩庭到庭執行職務。
中    華    民    國    98    年    12    月    24    日
                  刑事第十二庭審判長法  官  魏于傑
                                    法  官  許雅婷
                                    法  官  李文娟
以上正本證明與原本無異。
如不服本判決應於收受判決後10日內向本院提出上訴書狀，並應
敘述具體理由；其未敘述上訴理由者，應於上訴期間屆滿後20日
內向本院補提理由書（均須按他造當事人之人數附繕本）「切勿
逕送上級法院」。
                                    書記官  蕭秀蓉
中    華    民    國    98    年    12    月    31    日
附錄本案論罪科刑法條全文：
藥事法第八十三條第一項

司法院資訊處製作；財團法人民間司法改革基金會備份。
